【裁判字號】    99,訴,7
【裁判日期】    990629
【裁判案由】    損害賠償
【裁判全文】
臺灣高等法院高雄分院民事判決             99年度訴字第7號
原      告  丁○○
訴訟代理人  戊○
被      告  甲○○
上列當事人間請求損害賠償事件，經提起刑事附帶民事訴訟（本
院99年度附民字第12號），由本院刑事庭移送前來，本院於99年
6 月22日言詞辯論終結，判決如下：
    主  文
被告應與乙○○、丙○○連帶給付原告新臺幣壹佰壹拾萬元及自
民國九十九年四月二十七日起至清償日止按週年利率百分之五計
算之利息。
原告其餘之訴駁回。
訴訟費用由被告連帶負擔二分之一，餘由原告負擔。
    事實及理由
一、被告李偉城未於言詞辯論期日到場，核無民事訴訟法第386
    條所列各款情形之一，准依原告聲請由其一造辯論而為判決
    ，合先明。
二、原告主張：
  (一)被告與乙○○、丙○○（張、潘二人已先審結）基於結夥三
    人以上帶兇器而強盜之犯意聯絡，於民國97年1 月9 日凌
    晨，由乙○○駕駛懸掛車牌ZQ-5203 號自小客車，甲○○與
    丙○○共同搭乘乙○○所駕駛之上開自小客車，共謀強盜不
    特定民眾，於同日凌晨2 時30分許，行至高雄市前金區○○
    ○路與民主路口（六合夜市旁）處，見原告獨自一人打開車
    門進入其所駕駛停放在路旁停車格內之車牌ZE-4033 號自小
    客車，丙○○見狀即尾隨進入該小客車後座，並持麻繩勒住
    原告脖子，甲○○亦進入車內，命原告不要動，乖乖配合外
    ，並持膠帶綑綁原告之雙手，將原告推倒後座，乙○○繼而
    進入該自小客車，坐在副駕駛座位置，出手毆打原告，喝令
    不要反抗，由甲○○駕駛原告之上開自小客車，依乙○○之
    指示，尾隨乙○○所駕駛之車牌ZQ-5203 號自小客車，乙○
    ○先將其自小客車駛往高雄市民生圓環前「來來KTV 」前之
    停車場停放，再坐上甲○○所駕駛之自小客車，乙○○上車
    後即以膠帶將原告之眼睛及嘴巴矇住，再出手毆打原告臉部
    一拳，並指示甲○○將車駛往屏東縣萬丹鄉「夏威夷汽車賓
    館」。進入該汽車賓館後，乙○○即翻找原告之皮包，除搜
    刮得皮包內現金新台幣（下同）49,000元及手機2 具（諾基
    亞5200型，序號：000000000000000 及三星牌C408型，序號
    ：000000000000000 ）外，因原告之皮包、皮夾看起來像名
    牌貨，亦同遭乙○○取走；並以脅迫方式逼問原告置放皮夾
    內之3 張金融卡密碼，隨後乙○○即指示甲○○持原告之金
    融卡駕車出外提領款項，並向甲○○稱：「領領看，領無，
    再打電話回來，會讓她好看」等語，嗣甲○○前往高雄縣大
    寮鄉○○路22號旁由華南銀行所設立之提款機，輸入密碼，
    詐領二次，共33,000元，以電話向乙○○回報，乙○○復向
    原告嚇唬稱：原本要叫她的小弟（指丙○○）加以強暴等語
    ，因丙○○穿著打扮似男生，原告聞言心生畏懼，向乙○○
    謊其已懷孕，乙○○才表示其小弟不敢而作罷。甲○○將領
    回之贓款交由乙○○，乙○○再將強盜所得贓款其中3 萬元
    分給甲○○花用，再將原告捆綁載至高雄市○○區○○路「
    國軍802 醫院」側門附近旁，將原告丟棄，乙○○等三人始
    離去。乙○○三人共同侵權行為，其刑事責任，經臺灣高雄
    地方法院97年度訴字第925 號、本院以98年度上訴字第684
    號刑事判決有罪在案，甲○○、乙○○、丙○○三人自應負
    共同侵權行為之連帶賠償民事責任。
  (二)原告本來並不確定究竟遭何人侵權行為，嗣被告三人經台灣
    高雄地方法院檢察署起訴後，原告始可能知悉係被告三人對
    原告為上開侵權行為，故本件請求權時效計算，於原告向本
    院提起刑事附帶民事訴訟時（99年1 月13日）回溯二年（即
    97年1月13日）當時，故本件請求權並未罹於時效。
  (三)請求金額分二部分，財產上損害部分現金49,000元，手機二
    具，遭詐領33,000元共計以10萬元計算。其餘270 萬元部分
    為精神上慰撫金，請本院依照上開侵權行為過程，仔細思考
    原告當時隻身之弱女子，遭受被告三人之侵害，幾度以為生
    命將無以為繼，且現在原告根本不敢自己走出門，更慘的是
    原告之配偶認為原告精神上異常而與原告離婚（原證1 ），
    原告原本幸福快樂的生活，受到此次莫可名狀的打擊，原告
    所請求之精神慰撫金並無過高。綜上事實，聲明求為判決(1)
    被告應連帶給付原告280 萬元及自起訴狀繕本送達翌日起至
    清償日止，按週年利率5%計算之利息。(2)訴訟費用由被告負
    擔。
三、被告未於言詞辯論期日到場，亦未提出書狀作何聲明或陳述
    。
四、原告主張之事實，為共同被告乙○○、丙○○自白在卷，且
    被告三人共同為上開侵權行為，有該刑事案件筆錄於刑事案
    卷可稽，被告三人之強盜刑責，並經本院刑事判決在案，亦
    有判決書在卷可考，被告甲○○雖就刑案判決提起上訴三審
    ，惟其未於本件損害賠償案件到庭爭執，堪認被告與已判決
    確定之乙○○、丙○○共同對原告為本件侵權行為為真實。
    按數人共同不法侵害他人之權利者，應連帶負賠償責任民法
    第185條第1項定有明文。又不法侵害他人之身體、自由．．
    等法益而情節重大者，被害人雖非財產上之損害，亦得請求
    賠償相當之金額，同為民法第195條第1項所明定。則原告據
    以請求被告三人連帶賠償其財務損失及非財產損害即精神慰
    撫金，依法自屬有據。
五、原告請求被告連帶賠償分為下列二項：
  (一)財物損失部分：依前揭原告主張被告共同強取其現金49,000
    元，以原告提款卡詐領現金33,000元，手機二具，皮包、皮
    夾各一個。經共同被告乙○○、丙○○同意原告主張以10萬
    元計算，並經本院先行審結，判令被告乙○○、丙○○連帶
    賠償10萬元在案，被告不到庭爭執，應依原告主張連帶賠原
    告財產損害10萬元。
  (二)精神慰撫金部分：
    被告三人共同在前揭時、地以強盜方式，侵害原告之身體，
    並強押原告，使原告自由權被剝奪，生命受有威脅，任何人
    在此種被迫害情境下，其恐懼、害怕不言而喻，雖原告主張
    其因此致其夫認其精神異常，夫妻終至離婚，並舉戶口名簿
    影本之記載為證。原告固無法證明與其夫離婚純因本件被強
    盜所致，但原告在凌晨時分，遭被告三人強行押走，並搶奪
    其財物，並逼迫說出金融卡密碼，任由甲○○領取現金，且
    由另二被告在汽車賓館內看管，甚且乙○○恐嚇叫其小弟（
    指共同被告丙○○打扮似男生）加以強暴等情，則原告身心
    受創嚴重，情節重大，原告請求被告三人連帶賠償精神慰撫
    金，自屬有據。本院查被告甲○○有不動產房屋一筆，另被
    告乙○○有1996年份賓士汽車一輛，丙○○則無不動產（見
    卷附稅務電子閘門財產所得調查明細表）及原告受害程度，
    認以賠償100 萬元為適當，原告請求被告連帶賠償270 萬元
    精神慰撫金，尚屬過高，超過100 萬元之請求為無理由，應
    予駁回。
六、綜計前述，被告應與已先行審結之共同被告乙○○、丙○○
    連帶賠償原告110 萬元及自起訴狀繕本送達翌日（按本件係
    於99年4 月16日寄存送達，依民事訴訟法第138 條第2 項規
    定經10日發生送達效力）即99年4 月27日起至清償日按週年
    利率5%計算之利息，超過部分之請求為無理由。
七、據上論結，本件原告之訴為一部有理由，一部無理由，依民
    事訴訟法第385條第1項前段、第79條、第85條第2 項判決如
    主文。
中    華    民    國    99    年    6     月    29    日
                              民事第一庭
                                  審判長法官 黃金石
                                  法      官 林健彥
                                  法      官 林紀元
以上正本證明與原本無異。
原告如對本判決上訴，須於判決送達後20日內向本院提出上訴狀
，其未表明上訴理由者，應於上訴後20日內向本院提出上訴理由
書（均須按他造當事人之人數附繕本）。上訴時應提出委任律師
或具有律師資格之人之委任狀，並依附註條文規定辦理。如委任
律師提起上訴者，應一併繳納上訴審裁判費。
被告不得上訴。
中    華    民    國    99    年    6     月    30    日
                                  書  記  官 劉金萍
附註：
民事訴訟法第466條之1 ：
對於第二審判決上訴，上訴人應委任律師為訴訟代理人，但上訴
人或其法定代理人具有律師資格者，不在此限。
上訴人之配偶、三親等內之血親、二親等內之姻親，或上訴人為
法人、中央或地方機關時，其所屬專任人員具有律師資格並經法
院認為適當者，亦得為第三審訴訟代理人。第1 項但書及第2 項
情形，應於提起上訴或委任時釋明之。

司法院資訊處製作；財團法人民間司法改革基金會備份。
